臺灣高等法院高雄分院刑事判決　　　　100年度上訴字第765號
上　訴　人　臺灣高雄地方法院檢察署檢察官
被　　　告　樊昌吉
上列上訴人因被告毒品危害防制條例案件，不服臺灣高雄地方法
院100 年度審訴緝字第23號中華民國100 年4 月6 日第一審判決
（起訴案號：臺灣高雄地方法院檢察署99年度毒偵字第3837號）
，提起上訴，本院判決如下：
     主  文
上訴駁回。
     理  由
一、按不服地方法院之第一審判決而上訴者，應向管轄第二審之
    高等法院為之。上訴書狀應敘述具體理由。上訴書狀未敘述
    上訴理由者，應於上訴期間屆滿後20日內補提理由書於原審
    法院，逾期未補提者，原審法院應定期間先命補正。第二審
    法院認為上訴書狀未敘述理由或上訴有刑事訴訟法第362 條
    前段之情形者，應以判決駁回之。但其情形可以補正而未經
    原審法院命其補正者，審判長應定期間先命補正。刑事訴訟
    法第361 條、第367 條，分別定有明文。所謂不服第一審判
    決之具體理由，必係依據卷內既有訴訟資料或提出新事證，
    指摘或表明第一審判決有何採證認事、用法或量刑等足以影
    響判決本旨之不當或違法，而構成應予撤銷之具體事由，始
    克當之（例如：依憑證據法則具體指出所採證據何以不具證
    據能力，或依憑卷證資料，明確指出所為證據證明力之判斷
    如何違背經驗、論理法則）；倘僅泛言原判決認定事實錯誤
    、違背法令、量刑失之過重或輕縱，而未依上揭意旨指出具
    體事由，或形式上雖已指出具體事由，然該事由縱使屬實，
    亦不足以認為原判決有何不當或違法者（例如：對不具有調
    查必要性之證據，法院未依聲請調查亦未說明理由，或援用
    證據不當，但除去該證據仍應為同一事實之認定），皆難謂
    係具體理由，俾與第二審上訴制度旨在請求第二審法院撤銷
    、變更第一審不當或違法之判決，以實現個案救濟之立法目
    的相契合，並節制濫行上訴（最高法院97年度臺上字第892
    號判決參照）。是以上訴人之上訴書狀或補提之上訴理由書
    ，雖有敘述上訴理由，惟並未具體敘述第一審判決有上述違
    法、不當情形，即與未敘述具體理由無異，其所為上訴，即
    不符合上訴之法定要件。
二、本件原判決認定「樊昌吉明知海洛因業經公告列為毒品危害
    防制條例第2 條第2 項第1 款之第一級毒品，不得非法持有
    、施用，竟基於施用第一級毒品海洛因之犯意，於99年1 月
    28日某時許，在其位於高雄市旗津區○○○路374 巷63弄24
    號，以將海洛因摻水置入針筒內注射身體之方式，施用第一
    級毒品海洛因1 次。嗣於99年1 月31日11時許，在高雄市○
    ○區○○街50巷內，與友人呂信達逆向行駛為警欄查，復經
    其同意為警採集尿液送驗，檢驗結果呈嗎啡陽性反應，始悉
    上情」等情，係依憑被告於原審審理時之自白，並有高雄市
    立凱旋醫院99年2 月25日濫用藥物尿液檢驗報告、高雄市政
    府警察局前鎮分局查獲毒品危害防制條例案件犯罪嫌疑人姓
    名對照表各1 紙等證據資料；並敘明依毒品危害防制條例修
    正後之規定，僅限於「初犯」及「5 年後再犯」二種情形，
    始應先經觀察、勒戒或強制戒治程序。倘被告於5 年內已再
    犯，經依法追訴處罰，縱其第3 次（或第3 次以上）再度施
    用毒品之時間，在初犯經觀察、勒戒或強制戒治執行完畢釋
    放5 年以後，已不合於「5 年後再犯」之規定，且因已於「
    5 年內再犯」，顯見其再犯率甚高，原實施觀察、勒戒或強
    制戒治，已無法收其實效，即應依該條例第10條處罰（最高
    法院95年第7 次刑事庭會議決定意旨、95年度臺非字第65號
    刑事判決意旨參照）；本件被告前因施用毒品案件，經該院
    以88年度毒聲字第5398號裁定送觀察、勒戒後，因認有繼續
    施用毒品傾向，再經該院以88年度毒聲字第6557號裁定令入
    戒治處所施以強制戒治，嗣經該院裁定停止強制戒治，交付
    保護管束期滿，並由臺灣高雄地方法院檢察署檢察官以89年
    度戒毒偵字第1011號為不起訴處分確定；又於91年間，因施
    用毒品案件，經檢察官起訴並聲請強制戒治，復經裁定令入
    戒治處所施以強制戒治，於92年8 月18日因停止戒治釋放付
    保護管束，於92年10月20日保護管束期滿，停止處分之裁定
    未經撤銷視為執行完畢，該案並經本院以92年度上訴字第39
    5 號判決判處有期徒刑6 月確定，於93年4 月26日縮刑期滿
    執行完畢等情形，有臺灣高等法院被告前案紀錄表1 份在卷
    可按，其於強制戒治執行完畢釋放後5 年內已再犯施用毒品
    之情事，雖本次施用毒品之犯行距初犯經強制戒治執行完畢
    釋放日已逾5 年，仍應依法論罪科刑。因而論被告施用第一
    級毒品罪，量處有期徒刑陸月，併諭知如易科罰金以新台幣
    壹仟元折算壹日。已詳敘所憑之證據與認定之理由。所為論
    敘，經核並無違背經驗法則或論理法則，量刑亦屬允當。
三、檢察官上訴意旨略以：本件被告於警方偵查中矢口否認犯行
    ，飾詞辯稱有服用糖尿病藥物云云，企圖掩蓋己身錯誤行為
    ，並浪費司法偵查資源；又於偵查中，經傳訊未到庭，顯見
    其犯後態度不佳；本件被告係再犯，原審量處有期徒刑6 月
    ，且可易科罰金，實嫌過輕；原審於事實欄未提及有因持有
    海洛因而扣案之情，逕論被告另因持有第一級毒品海洛因行
    為，為本案施用海洛因之行為吸收，顯有判決不載理由之嫌
    ；本案查獲時雖扣得海洛因1 包，應為另案被告呂信達所有
    ，非屬本案被告所有，原審未經調查證據就認定扣案毒品為
    本案被告所有，且一併論以吸收關係，亦有未當，為此提起
    上訴云云。
四、經查：(一)按刑之量定乃法律賦予法院自由裁量之事項，倘於
    科刑時，已斟酌刑法第57條所列各款事項，未逾越法定刑度
    ，又未明顯違背正義，即難謂違法（最高法院95年度台上字
    第1861號判決參照）。原判決理由已說明：「審酌被告前因
    施用毒品案件經觀察勒戒、強制戒治，並經法院判刑且執行
    完畢，再犯本案施用毒品罪，實有不該；惟念其犯後於該院
    坦承犯行，於93年4 月26日因施用毒品案件出監後，即無其
    他前科紀錄，有上開前案紀錄表可佐，堪認被告有改過自新
    之意，應係一時失慮而再犯，並考量被告之犯罪動機、智識
    程度等其他一切情狀，量處有期徒刑陸月，如易科罰金以新
    台幣壹仟元折算壹日」；本院認原審已就全辯論意旨及調查
    證據之結果，斟酌刑法第57條所揭示之各種量刑條件妥為斟
    酌後，始予以量刑，客觀上尚未逾越法律所規定之範圍，或
    濫用其權限，而有違反比例原則之情事。(二)原判決理由內載
    明「被告持有第一級毒品海洛因之低度行為，為其施用之高
    度行為所吸收，不另論罪」等語，係就被告施用第一級毒品
    前之持有第一級毒品海洛因之低度行為，為其施用之高度行
    為之論述，並未論及被告施用第一級毒品海洛因後另有持有
    第一級毒品海洛因之犯行，檢察官上訴意旨就此部分之指摘
    ，應屬誤會。經核原判決所為上開論敘，並無違誤或違背經
    驗法則、論理法則，量刑亦屬允當。是檢察官上訴意旨，指
    摘原判決量刑過輕、失衡或有判決理由不備之不當等情事，
    核未依據卷內既有訴訟資料或提出新事實、新證據指出原判
    決之量刑有何不當或違法，或違背經驗法則或論理法則，足
    以影響判決本旨，而構成應予撤銷之具體指摘事由，顯屬上
    訴未敘述具體理由。依上揭說明，應認本件上訴違背法律上
    之程式，應予以駁回，並不經言詞辯論為之。
據上論斷，應依刑事訴訟法第367條前段、第372條，判決如主文
。
中    華    民    國    100   年    5     月    24    日
                  刑事第四庭    審判長法  官  蕭權閔
                                      法  官  吳進寶
                                      法  官  唐照明
以上正本證明與原本無異。
如不服本判決應於收受本判決後10日內向本院提出上訴書狀，其
未敘述上訴理由者，並得於提起上訴後10日內向本院補提理由書
狀（均須按他造當事人之人數附繕本）「切勿逕送上級法院」。
中    華    民    國    100   年    5     月    24    日
                                      書記官  陳靖華